【裁判字號】    97,訴,92
【裁判日期】    970716
【裁判案由】    違反毒品危害防制條例
【裁判全文】
臺灣花蓮地方法院刑事判決                97年度訴字第92號
公  訴  人  臺灣花蓮地方法院檢察署檢察官
被      告  甲○○
                    （現於臺灣花蓮監獄另案執行中）
上列被告因違反毒品危害防制條例案件，經檢察官提起公訴（97
年度毒偵字第85號），被告於準備程序中，就被訴事實為有罪之
陳述，經本院裁定改行簡式審判程序審理，判決如下：
    主  文
甲○○施用第一級毒品，累犯，處有期徒刑柒月。
    事  實
一、甲○○前因施用毒品案件，經送強制戒治，於民國89年8 月
    28日戒治期滿釋放，由臺灣花蓮地方法院檢察署檢察官以89
    年度戒毒偵字第22號為不起訴處分確定。復因施用毒品案件
    ，經本院以94年度訴字第202 號判處有期徒刑6 月確定，於
    95年10月11日易科罰金執行完畢後，又因施用毒品案件，經
    臺灣花蓮地方法院檢察署檢察官以96年度毒偵字第250 號提
    起公訴在案。詎仍不知悔改，復基於施用毒品之犯意，於96
    年10月20日16時許在花蓮市○○○路某電子遊藝場附近，自
    真實姓名年籍不詳綽號「阿光」之男子收受海洛因一小包，
    嗣於96年12月24日下午某時，在花蓮縣新城鄉○○街368 巷
    19號住處，以針筒加水注射手臂方式施用第一級毒品海洛因
    一次。次日因在台北市○○區○○路380 巷附近，警見其行
    跡可疑，上前盤詰查獲，經其同意採尿送驗，結果呈嗎啡陽
    性反應，因而查悉上情。
二、案經臺北市政府警察局松山分局報告臺灣花蓮地方法院檢察
    署檢察官偵查起訴。
    理  由
一、上揭事實，業據被告甲○○於本院準備程序及審理時坦承不
    諱，並有台灣尖端先進生技醫藥股份有限公司濫用藥物檢驗
    報告、臺北市政府警察局偵辦毒品案件尿液檢驗委驗單（檢
    體編號：022460）各一份在卷可稽，足證被告自白與事實相
    符，堪信真實。又被告有事實欄所示施用毒品之前科及強制
    戒治執行之情形，其於強治戒治執行完畢釋放後之五年以內
    ，已於94年3 月18日、95年10月6 日分別再犯施用毒品案件
    各一次，有刑案資料查註紀錄表、全國施用毒品案件紀錄表
    及臺灣高等法院被告前案紀錄表各一份在卷可查。按毒品危
    害防制條例於92年7 月9 日修正公佈，自93年1 月9 日施行
    ，其中第20條、第23條將施用毒品之刑事處遇程式區分為「
    初犯」、「五年內再犯」、「五年後再犯」。依修正後之規
    定，祇於「初犯」及「五年後再犯」二種情形，有其追訴條
    件之限制，即須於初犯經觀察、勒戒或強制戒治釋放後，五
    年內均無施用毒品之行為，始能認其前所實施之觀察、勒戒
    或強制戒治已足遮斷毒癮，而得於五年後再犯時，再予適用
    初犯之規定，重行觀察、勒戒等程式。倘五年內已經再犯，
    被依法追訴處罰，縱其第三次（或第三次以上）施用毒品之
    時間在初犯釋放五年以後，即與「五年後再犯」之情形有別
    ，且因已於「五年內再犯」，顯見其再犯率甚高，原實施觀
    察、勒戒或強制戒治，已無法收其實效，自無再經觀察、勒
    戒及強制戒治之必要，應由檢察官逕行起訴，始符新法修正
    之本旨（最高法院95年第7 次刑事庭會議決議參照）。被告
    前因施用毒品案件，觀察勒戒執行完畢釋放後五年內，又再
    犯施用毒品案件，並經依法追訴處罰，故縱本案被告所為施
    用毒品之犯行，距觀察勒戒執行完畢已逾五年，惟揆諸前揭
    說明，本次犯行即與毒品危害防制條例第20條第3 項所稱之
    「五年後再犯」有別，是檢察官依法追訴，於法並無不合。
    是以本案事證已臻明確，被告犯行堪予認定，應依法論科。
二、核被告所為，係犯毒品危害防制條例第10條第1 項施用第一
    級毒品罪。被告持有第一級毒品，進而施用，其持有毒品之
    低度行為，應為施用毒品之高度行為所吸收，不另論罪。被
    告有事實欄所列之前科紀錄及執行情形，此有臺灣高等法院
    被告前案紀錄表一份在卷可查，其受有期徒刑執行完畢，五
    年內故意再犯本件有期徒刑以上之罪，為累犯，應依刑法第
    47條第1 項之規定加重其刑。爰審酌被告前已有施用毒品之
    前科及刑之執行，然其並未因而知自制，仍故態復萌，再度
    施用毒品，無視毒品對於自身健康之戕害，及國家對於杜絕
    毒品犯罪之禁令，惟因施用毒品者均具有相當程度之生理成
    癮性及心理依賴性，戒除不易，又犯罪心態與一般刑事犯罪
    之本質不同，非難性較低，且被告距前次施用毒品有一年之
    間隔，係因心情不佳及受人引誘始又再犯，其犯後坦承犯行
    ，態度良好，並衡諸其生活狀況、施用毒品之手段、動機等
    一切情狀，量處如主文所示之刑，以資警惕。
據上論斷，依刑事訴訟法第273 條之1 第1 項、第299 第1 項前
段，毒品危害防制條例第10條第1 項，刑法第11條前段、第47條
第1 項，判決如主文。
本案經檢察官孫源志到庭執行職務。
中    華    民    國    97    年    7     月    16    日
                        臺灣花蓮地方法院刑事第二庭
                                    法  官  沈培錚
上列正本證明與原本無異。
如對本判決不服，應於送達後10日內，向本院提出上訴狀。（上
訴狀應記載具體上訴理由並應抄附繕本）
中    華    民    國    97    年    7     月    18    日
                                    書記官
附錄本判決論罪之法律條文：
毒品危害防制條例第10條：
施用第一級毒品者，處 6 月以上 5 年以下有期徒刑。
施用第二級毒品者，處 3 年以下有期徒刑。


司法院資訊處製作；財團法人民間司法改革基金會備份。
